臺灣苗栗地方法院刑事判決　　　　　　　　 93年度自字第4號
自　訴　人　乙○○
　　　　　　甲○○
共　　　同
自訴代理人　陳淑芬律師
被　　　告　戊○○
　　　　　　丁○○
　　　　　　丙○○
上列被告等因偽造文書等案件，經自訴人提起自訴，本院判決如
下：
    主  文
戊○○、丁○○、丙○○均無罪。
　　理  由
一、本件自訴意旨如自訴狀所載（如附件）。
二、按犯罪事實應依證據認定之，無證據不得認定其犯罪事實，
    又不能證明被告犯罪或其行為不罰者，應諭知無罪之判決，
    刑事訴訟法第154 條第2 項、第301 條第1 項分別定有明文
    。次按認定不利於被告之事實，須依積極證據，茍積極證據
    本身存有瑕疵而不足為不利於被告事實之認定，即應為有利
    於被告之認定，更不必有何有利之證據，而此用以證明犯罪
    事實之證據，猶須於通常一般人均不至於有所懷疑，堪予確
    信其已臻真實者，始得據以為有罪之認定，倘其證明尚未達
    到此一程度，而有合理性之懷疑存在，致使無從為有罪之確
    信時，即應為無罪之判決，此有最高法院82年度台上字第
    163 號判決、76年度台上字第4986號、30年度上字第816 號
    等判例意旨可資參照。
三、自訴人認被告戊○○、丁○○、丙○○等人涉犯上開犯行，
    無非以被告等記載自訴人乙○○、甲○○入股頭聯社開發股
    份有限公司並使渠2 人成為公司董事，且出席相關董事會議
    、股東會議暨一同申請變更登記、增資等行為，並有被告戊○○、丁○○當時分別擔任主席，被告丙○○則擔任紀錄之
    相關申請書及議事錄等資料在卷為其論據。訊據被告戊○○
    、丁○○、丙○○均不否認為頭聯社開發股份有限公司股東
    ，且前開相關申請書及會議紀錄上記載自訴人乙○○、甲○○入股及出席會議內容等情，惟均堅決否認有自訴人2 人所
    指之犯行，均辯稱：其等甚麼都不知道，一切都是己○○在
    處理等語。經查：
（一）被告戊○○、丁○○、丙○○均為頭聯社開發股份有限公
      司股東，並均為董事，被告戊○○、丁○○則先後擔任該
      公司董事長1 職，而同案被告己○○亦為該公司股東及董
      事，且先後擔任董事長、監察人乙節，業經本院向經濟部
      中部辦公室調閱頭聯社開發股份有限公司案卷（第475312
      號）核閱屬實，並有該案卷影本1 份在卷足憑，是此部分
      之事實，固堪認定。
（二）惟關於頭聯社開發股份有限公司之設立、變更、經營等公
      司所有事務，均係由被告戊○○、丁○○、丙○○授權同
      案被告己○○負責執行，其3人並未實際參與乙節，業據
      被告3 人供明在卷（見本院卷第65、80、81、188 、189
      頁），並經同案被告己○○於本院審理時供述甚詳，且互
      核相符，參以被告戊○○、丁○○及丙○○分別為同案被
      告己○○之父親、岳父及妻子，彼此間具有親屬或配偶之
      親密關係，則其等將公司所有事務交由同案被告己○○負
      責，其等僅掛名擔任股東、董事，而未實際參與公司業務
      等情，尚與一般社會常情相符，是其等3 人辯稱關於公司
      事務均不知情等語，尚堪採信。
（三）又本件頭聯社開發股份有限公司自成立迄該公司因滯納稅
      捐，經內政部警政署入出境管理局發函禁止該公司負責人
      出國，自訴人知悉上情後，全部過程均係由同案被告己○○與自訴人乙○○、甲○○接觸，自訴人2 人始終未曾與
      被告戊○○、丁○○及丙○○3 人見面、接洽，亦未交付
      任何證件，且未見過被告丁○○等情，已據自訴人乙○○
      、甲○○於本院審理時陳述明確（見本院卷第66、67、15
      6 、190 頁），自訴人2 人既未曾與被告戊○○、丁○○
      及丙○○3 人因公司事務接觸，甚至並不認識被告丁○○
      ，顯見同案被告己○○始為上開公司之實際負責人，則本
      件不能單憑被告戊○○、丁○○、丙○○3 人分別與同案
      被告己○○具有親屬、配偶關係，及前開公司文件資料上
      記載上開被告3 人之姓名、蓋有其等之印文，即遽認被告
      3 人有共同偽造文書等犯行。
（四）再者，本件自訴人所指偽造議事錄、偽刻印章及持相關資
      料向主管機關行使等犯罪事實，業經同案被告己○○於本
      院坦白承認（見本院卷第152-154 、174 、182 頁）；而
      自訴人除同案被告己○○部分外，並未能提出積極證據證
      明本件係被告戊○○、丁○○、丙○○3 人所為（見本院
      卷第153 頁），亦無其他證據證明其等3 人與同案被告己○○彼此間具有犯意聯絡，從而，被告戊○○、丁○○、
      丙○○3 人既未實際參與公司事務，又未參與同案被告己○○上開偽造議事錄等行為，尚難僅以被告3 人同意授權
      同案被告己○○處理公司事務，並擔任掛名股東、董事，
      即推論其等3 人與己○○共犯偽造文書等罪。
四、綜上所述，本件被告戊○○、丁○○及丙○○均非實際負責
    公司業務之人，對同案被告己○○偽造文書等行為並不知情
    ，又無證據證明其等於公司成立初始，即明知己○○有偽造
    文書之犯意，而仍與己○○有犯意聯絡，是尚難認其等有何
    與己○○共同偽造文書等行為。此外，復查無其他積極證據
    足以證明被告戊○○、丁○○、丙○○確有自訴人所指訴上
    開偽造文書等犯行，揆諸前揭說明及判例意旨，被告戊○○
    、丁○○、丙○○3 人之犯罪既屬不能證明，自應均為被告
    3 人無罪之諭知。
五、自訴人於本院審理時就自訴狀所載被告3 人所涉法條，當庭
    更正為刑法第216 條、210 條、214 條、215 條、217 條，
    附此敘明。
據上論斷，應依刑事訴訟法第343 條、第301 條第1 項，判決如
主文
中　　華　　民　　國　　94　　年　　4 　　月　　26　　日
                  刑事第3庭   審判長法　官  劉興浪
                                    法  官  楊台清
                                    法  官  林卉聆
以上正本證明與原本無異。
如不服本判決，應於送達後10日內向本院提出上訴狀。
   　　                     　    　書記官　盧俊良
中　　華　　民　　國　　94　　年　　4 　　月　　26　　日
